【裁判字號】    97,交聲,13
【裁判日期】    970327
【裁判案由】    違反道路交通管理處罰條例聲明異議
【裁判全文】
臺灣苗栗地方法院交通事件裁定          97年度交聲字第13號
原處分機關  交通部公路總局新竹區監理所苗栗監理站
異  議  人  鍵億汽車貨運有限公司
即受處分人
代  表  人  甲○○
上列受處分人因違反道路交通管理處罰條例案件，對於交通部公
路總局新竹區監理所苗栗監理站96年11月29日所為之處分（原處
分案號：竹監苗字第裁54-C00000000號），聲明異議，本院裁定
如下：
    主  文
原處分撤銷。
鍵億汽車貨運有限公司所有汽車（０一五－ＧＦ號營業貨運曳引
車）裝載貨物超過核定之重量，處罰鍰新臺幣壹萬伍仟元，並記
該汽車違規紀錄壹次。
    理  由
一、按汽車裝載貨物超過核定之總重量、總聯結重量者，處汽車
    所有人罰鍰，並記汽車違規紀錄1 次，其應歸責於汽車駕駛
    人時，除依第3 項規定處汽車駕駛人罰鍰及依第63條第1 項
    第2 款規定記點外，並記該汽車違規紀錄1 次；有前2 項規
    定之情形者，應責令改正或當場禁止通行，並處新臺幣1 萬
    元罰鍰，超載10公噸以下者，以總超載部分，每1 公噸加罰
    新臺幣1 千元；超載逾10公噸至20公噸以下者，以總超載部
    分，每1 公噸加罰新臺幣2 千元；超載逾20公噸至30公噸以
    下者，以總超載部分，每1 公噸加罰新臺幣3 千元；超載逾
    30公噸者，以總超載部分，每1 公噸加罰新臺幣5 千元。未
    滿1 公噸以1 公噸計算。道路交通管理處罰條例第29條之2
    第1 項、第3 項分別定有明文。
二、原處分意旨略以：異議人即受處分人鍵億汽車貨運有限公司
    所有車號015-GF號營業貨運曳引車，於民國96年10月15日21
    時55分許，在臺北縣鶯歌鎮○○路、環河路口處為臺北縣政
    府警察局三峽分局鶯歌分駐所員警舉發「35噸裝載越南砂經
    會同司機過磅39400 kg超載4400kg」之違規，駕駛人萬振爐
    拒絕簽收，原處分機關爰依道路交通管理處罰條例第29條之
    2 第3 項（漏載第1 項），裁處罰鍰新臺幣15,000元。
三、聲明異議意旨略以：舉發依據之地秤「三洋磁磚工廠內之地
    秤」，並非合法地秤，且該地秤距離舉發地點超過1 公里範
    圍；異議人之車輛並未超載，出發前，有臺北港港區所設之
    合法地秤過磅證明，其處罰自無合法依據，提出聲明異議云
    云。
四、經查：
（一）本件異議人鍵億汽車貨運有限公司所有車牌號碼015-GF號
      營業貨運曳引車，由駕駛人萬振爐所駕駛，於前揭時、地
      ，因載運越南砂經過磅總重39.40 公噸，核重35公噸，超
      載4.40公噸，經警攔查後，掣單舉發該車裝載越南砂超過
      核定之重量等情，為異議人所不爭執，並有臺北縣政府警
      察局96年10月15日北縣警交字第C00000000 號舉發違反道
      路交通管理事件通知單、臺北縣政府警察局三峽分局96年
      11月12日北縣警峽交裁字第0960032748號書函及三洋窯業
      股份有限公司過磅記錄單各1 紙在卷可查。是以，原處分
      機關援引道路交通管理處罰條例第29條之2 第3 項規定，
      對於汽車所有人處以上開罰鍰，即屬有據。
（二）異議人雖以前揭情詞置辯，然依道路交通安全規則第38條
      第1 項第3 款第5 目規定：「半聯結車：總聯結重量不得
      超過35公噸」，是縱異議人前開所辯：該車於臺北港裝貨
      完成出港過磅重量為38.48 公噸等情屬實，仍屬總重量超
      過核重35公噸之違規，又異議人遭警攔停之地點為臺北縣
      鶯歌鎮○○路與環河路口處，執勤員警要求其前往距離該
      地點最近設置於臺北縣鶯歌鎮之三洋窯業股份有限公司內
      之地秤過磅，並無違誤；再公家機關取締上開超載之違規
      ，所依據之地磅儀器，須藉由專業公權力機關之認證，以
      擔保測量值之正確性，及確保人民對於測量值之信服度，
      而本件安裝於三洋窯業股份有限公司內之地秤業經力固工
      業股份有限公司，於96年8 月3 日依經濟部標準檢驗局之
      標準檢驗合格，且其誤差值在法定公差內，此有臺北縣政
      府警察局三峽分局於97年3 月14日北縣警峽交字第097000
      7747號函覆本院所附該地秤合於標準之磅秤校正報告1 紙
      附卷可稽，並經本院核閱無誤，足徵本件警員於舉發當時
      所使用之地磅，其過磅結果之準確性應無疑義，本件車輛
      載重仍應以過磅時之39.40 公噸為認定標準。從而異議人
      所有之前揭營業貨運曳引車裝載貨物超重4.40公噸之違規
      事實，應堪認定。原處分機關依道路交通管理處罰條例第
      29條之2 第3 項之規定，裁處異議人罰鍰15,000元，核無
      不當。
（三）至於異議人所指原舉發單位違反同條例第29條之2 第4 項
      規定強制過磅部分，按該項規定：「汽車裝載貨物行經設
      有地磅處所1 公里內路段，未依標誌、標線、號誌指示或
      不服從交通勤務警察或依法令執行交通稽查任務人員之指
      揮過磅者，處汽車駕駛人新臺幣1 萬元罰鍰，並得強制其
      過磅」，乃係針對「設有地磅處所1 公里內路段，未依標
      誌、標線、號誌指示或不服從交通勤務警察或依法令執行
      交通稽查任務人員之指揮過磅者」之具體、特別規範，意
      係在處理汽車駕駛人不服指揮過磅時，得由執勤人員以裁
      處駕駛人罰鍰並強制過磅之方式解決，與本件異議人係以
      汽車所有人之身分經裁罰之上開依據並不相同。本件異議
      人所有之車號015-GF號營業貨運曳引車，由駕駛人萬振爐
      所駕駛，於上開時地超載之事實既已如前述，異議人上開
      辯解自無可採，是本件異議為無理由，應予駁回。
五、查異議人之異議固無理由，惟因依前揭法條，本件除科處罰
    鍰新臺幣15,000元外，尚須紀錄該汽車違規紀錄1 次，原處
    分僅科處罰鍰，漏未併處紀錄汽車違規1 次，容有未洽，自
    應將原處分撤銷，依道路交通管理處罰條例第29條之2 第1
    項、第3 項之規定，裁處如主文第2 項所示，以資適法。
六、據上論斷，應依道路交通案件處理辦法第20條，裁定如主文
    。
中    華    民    國    97    年    3     月    27    日
                  交通法庭法  官  林卉聆
以上正本證明與原本無異
如不服本裁定應於送達後5 日內向本院提出抗告狀
                          書記官  葉政
中    華    民    國    97    年    3     月    27    日


司法院資訊處製作；財團法人民間司法改革基金會備份。
